臺灣臺中地方法院刑事判決
110年度交簡上字第293號
上  訴  人  李淞弈
即被告              


上列上訴人即被告因過失傷害案件，不服本院110年度交簡字第5
06號中華民國110年10月28日第一審刑事簡易判決（起訴案號：1
10年度偵字第2288號），提起上訴，本院管轄之第二審合議庭判
決如下：
    主    文
原判決撤銷。
李淞弈犯過失傷害罪，處拘役伍拾日，如易科罰金，以新臺幣壹
仟元折算壹日。
    犯罪事實
一、李淞弈於民國109年9月4日下午1時50分許，駕駛車牌號碼00
    -0000號自用小貨車，沿臺中市南屯區永春北路由西向東方
    向行駛，駛至臺中市南屯區永春北路與永春南路56巷交岔路
    口時，其原應注意車輛行經無號誌之交岔路口時，應減速慢
    行，作隨時停車之準備。而依當時天候為晴，日間自然光線
    ，路面鋪裝柏油、乾燥、無缺陷亦無障礙物，視距良好，並
    無不能注意之情形，竟疏未注意及此，適有蔣君頤騎乘車牌
    號碼000-0000號普通重型機車，其後並搭載張耕輔，沿臺中
    市南屯區永春南路56巷由南往北方向行駛，駛至上開交岔路
    口，左轉永春北路時，亦疏未注意車輛行至無號誌交岔路口
    ，少線道車應暫停讓多線道車先行，雙方因此發生碰撞，致
    蔣君頤人車倒地，並因此受有左膝撕裂傷4公分及3公分、左
    足踝撕裂傷5公分及3公分、皮膚壞死缺損5×0.8公分、左足
    撕裂傷5公分及5公分、皮膚壞死缺損3×0.5公分、左側踝部
    開放性傷口之初期照護、左側膝部未伴有異物撕裂傷之初期
    照護、左腳小腿傷口癒合不良約2×3公分等傷害。嗣李淞弈
    於肇事後停留在現場，待警方前往處理時，當場承認其為肇事
    人並自願接受裁判。
二、案經蔣君頤訴由臺中市政府警察局第四分局報告臺灣臺中地
    方檢察署檢察官偵查後提起公訴。
    理    由
一、證據能力：
　㈠按被告以外之人於審判外之陳述，雖不符同法第159條之1至
    第159條之4之規定，而經當事人於審判程序同意作為證據，
    法院審酌該言詞陳述或書面陳述作成時之情況，認為適當者
    ，亦得為證據。刑事訴訟法第159條之5第1項定有明文。查
    檢察官、被告就本判決以下所引用被告以外之人於審判外之
    陳述，均同意作為證據，且本院審酌該等證據之取得過程並
    無瑕疵，以之作為證據係屬適當，認均有證據能力。
　㈡本件非供述證據部分，與本案均有關連性，亦無證據證明係
    實施刑事訴訟程序之公務員以不法方式所取得，依刑事訴訟
    法第158條之4反面解釋，當有證據能力；本院亦已於審理時
    依法踐行調查證據程序，自得為本院判斷之依據。
二、認定犯罪事實所憑證據及理由：
　㈠上揭犯罪事實，業據上訴人即被告李淞弈（下稱被告）於警
    詢、偵查中、原審及本院二審審理時均坦承不諱，並經告訴
    人蔣君頤於警詢及偵查中指訴綦詳，復有道路交通事故現場
    圖、道路交通事故調查報告表㈠、㈡、現場照片19張、臺中市
    政府警察局道路交通事故初步分析研判表、澄清綜合醫院中
    港分院診斷證明書、天主教聖功醫療財團法人聖功醫院診斷
    證明書、大直診所診斷證明書等在卷可稽，足認被告之自白
    與事實相符，堪以採信。
　㈡按車輛行經無號誌之交岔路口時，應減速慢行，作隨時停車
    之準備，道路交通安全規則第93條第1項第2款訂有明文，被
    告駕車自應注意該規定，而依當時天候晴、路況及視距良好
    ，有道路交通事故調查報告表㈠及現場照片附卷足憑，依當
    時客觀情形並無不能注意之情事，被告竟疏未注意及此以致
    肇事，其駕車行為顯有過失；又本案經送臺中市車輛行車事
    故鑑定委員會鑑定後，鑑定意見為：「①蔣君頤駕駛普通重
    型機車，行至無號誌交岔路口，少線道車未暫停讓多線道車
    先行，為肇事主因。②李淞弈駕駛自用小貨車，行經無號誌
    交岔路口，未減速慢行作隨時停車之準備，為肇事次因。」
    有該委員會之鑑定意見書可按，益徵被告之駕駛行為顯有過
    失甚明。被告之過失行為既造成告訴人受有犯罪事實欄所載
    傷害，則被告之過失行為與告訴人所受之傷害間，自有相當
    因果關係。
　㈢本案事證明確，被告李淞弈過失傷害犯行洵堪認定，應予依
    法論科。
三、論罪科刑：
  ㈠核被告李淞弈所為，係犯刑法第284條前段之過失傷害罪。
  ㈡被告於肇事後，在未被有偵查犯罪職權之公務員知悉肇事者
    前，即向據報前往現場處理之員警承認為肇事人，自首而接
    受裁判，此有臺中市政府警察局道路交通事故肇事人自首情
    形紀錄表1份附卷可憑，又被告始終坦承犯行，可見真誠悔
    悟，爰依刑法第62條前段之規定，減輕其刑。
  ㈢原審以被告罪證明確，予以論罪科刑，固非無見，惟查：
  1.按刑罰之量定，固屬法院自由裁量之職權行使，然刑事審判
    之量刑，在於實現刑罰權之分配的正義，故法院對科刑判決
    之被告量刑，應符合罪刑相當原則，使罰當其罪，以契合人
    民之法律感情，此所以刑法第57條明定科刑時應審酌一切情
    狀，尤應注意該條所列各款情形，以為科刑輕重之標準；另
    刑之量定，乃實體法上賦予法院得為自由裁量之事項，法院
    行使此項職權時，自應受比例原則與平等原則等一般法律原
    則之支配；所稱之比例原則，指行使此項職權判斷時，須符
    合客觀上之適當性、相當性與必要性之價值要求，不得逾越
    此等特性之程度，用以維護其均衡；而所謂平等原則，非指
    一律齊頭之平等待遇，應從實質上加以客觀判斷，對相同之
    條件事實，始得為相同之處理，倘若條件事實有別，則應本
    乎正義理念，分別予以適度之處理，禁止恣意為之（最高法
    院92年度台上字第3268號、93年度台上字第2864號、95年度
    台上字第1779號判決要旨參照）。故事實審法院對於被告之
    量刑，雖屬自由裁量之事項，但並非概無法律性之拘束，即
    自由裁量權係於法律一定之外部性界限內，使法官具體選擇
    以為適當之處理，因此，在裁量時，應符合比例、平等及罪
    刑相當原則，並審酌刑法第57條所列各款情狀，分別情節，
    為被告量刑輕重之標準，使輕重得宜，罰當其罪。
  2.查被告於原審審理中曾在本院與告訴人進行調解，被告表示
    願意賠償告訴人新臺幣（下同）5萬元，然因告訴人請求賠
    償之金額為15萬元，致雙方未能成立調解，顯見被告有賠償
    告訴人之意，但所提金額尚與告訴人之要求有所落差；另衡
    酌本案車禍肇事原因，告訴人為主因，被告為次因，再酌以
    告訴人之傷勢為左膝撕裂傷4公分及3公分、左足踝撕裂傷5
    公分及3公分、皮膚壞死缺損5×0.8公分、左足撕裂傷5公分
    及5公分、皮膚壞死缺損3×0.5公分、左側踝部開放性傷口之
    初期照護、左側膝部未伴有異物撕裂傷之初期照護、左腳小
    腿傷口癒合不良約2×3公分等傷害，尚非甚重，且被告復有
    自首減輕其刑之適用，則原審量處被告有期徒刑3月，尚嫌
    過重，致有罪刑不相當之情形，被告提起上訴，請求從輕量
    刑，非無理由，自應由本院予以撤銷改判。
  ㈣爰以行為人之責任為基礎，審酌被告李淞弈駕駛自用小貨車
    ，行經無號誌交岔路口，未減速慢行作隨時停車之準備，因
    而與告訴人發生車禍事故，使告訴人受有上開傷勢，行為實
    屬不該，惟被告自始均坦承犯行，且不斷表達欲與告訴人和
    解之意，雖未和解，仍有相當悔意及誠意，犯後態度尚可，
    兼衡被告自陳之智識程度及家庭、生活狀況（見本院交簡上
    卷第91頁）等一切情狀，量處如主文所示之刑，並諭知易科
    罰金之折算標準。
據上論斷，依刑事訴訟法第455條之1第1項、第3項、第364條、
第369條第1項前段，刑法第284條前段、第62條前段、第41條第1
項前段，刑法施行法第1條之1第1項，判決如主文。
本案經檢察官顏偉哲提起公訴，檢察官陳君瑜到庭執行職務。
中　　華　　民　　國　　111 　年　　4 　　月　　28　　日
                刑事第二庭    審判長法  官  陳淑芳
　　　　　　　　                    法  官  王振佑
　　　　　　　　                    法  官  黃光進 
            
以上正本證明與原本無異。
不得上訴。
                                    書記官  李噯靜
中　　華　　民　　國　　111 　年　　4 　　月　　28　　日

附錄論罪科刑法條
中華民國刑法第284條
因過失傷害人者，處 1 年以下有期徒刑、拘役或 10 萬元以下
罰金；致重傷者，處 3 年以下有期徒刑、拘役或 30 萬元以下
罰金。